臺灣臺中地方法院刑事判決
111年度訴字第1011號
公  訴  人  臺灣臺中地方檢察署檢察官
被      告  楊翔恩



選任辯護人  歐優琪律師（法扶律師）
上列被告因違反毒品危害防制條例案件，經檢察官提起公訴（11
1年度偵字第11691號），本院判決如下：
    主    文
乙○○無罪。
    理    由
一、公訴意旨略以：被告乙○○明知4-甲基甲基卡西酮及4-甲基麻
    黃鹼均係毒品危害防制條例第2條第2項所列管之第三級及第
    四級毒品，不得意圖營利販賣他人施用，竟意圖營利，基於
    販賣混合上開毒品成分毒品咖啡包之犯意，先後為下列犯行
    ：
　㈠被告乙○○於民國110年5月21日上午9時前之不詳時點，以通訊
    軟體「微信」與證人陳云凱聯繫販毒事宜後，證人陳云凱推
    由姓名、年籍均不詳之友人駕車共同前往臺中市○○區○○路00
    0號；而被告乙○○則徒步至現場。雙方見面後，被告乙○○走
    到證人陳云凱乘坐車輛之副駕駛座，證人陳云凱將副駕駛座
    車窗搖下來，將新臺幣（下同）700元交與被告乙○○，被告
    乙○○當場將2包混合前述毒品成分之毒品咖啡包交與證人陳
    云凱。
  ㈡被告乙○○於民國110年5月21號上午10時前之不詳時點，以通
    訊軟體「微信」與證人溫存偉聯繫販毒事宜後，由證人林子
    烜騎乘車牌號碼000-0000號普通重型機車搭載證人溫存偉共
    同前往臺中市○○區○○路000號；被告乙○○則係徒步至現場。
    雙方見面後，證人林子烜及溫存偉2人均下車後，由證人溫
    存偉將與林子烜及姓名、年籍均不詳之成員合資之2500元現
    金與被告乙○○，被告乙○○則當場將5包混合前述毒品成分之
    毒品咖啡包交與證人溫存偉及林子烜。因認被告涉犯毒品危
    害防制條例第9條第3項、第4條第3項之販賣混合第三級毒品
    罪嫌罪嫌等語。
二、按犯罪事實應依證據認定之，無證據不得認定犯罪事實；不
    能證明被告犯罪者，應諭知無罪之判決；刑事訴訟法第154
    條第2項、第301條第1項分別定有明文。再檢察官對於起訴
    之犯罪事實，應負提出證據及說服之實質舉證責任。倘其所
    提出之證據，不足為被告有罪之積極證明，或其指出證明之
    方法，無從說服法院以形成被告有罪之心證者，基於無罪推
    定之原則，自應為被告無罪判決之諭知（刑事訴訟法第161
    條第1項、刑事妥速審判法第6條、最高法院92年台上字第12
    8號判決意旨參照）。次按刑事訴訟法第156條第2項規定被
    告或共犯之自白，不得作為有罪判決之唯一證據，仍應調查
    其他必要之證據，以察其是否與事實相符。立法旨意乃在防
    範被告或共犯自白之虛擬致與真實不符，故對自白在證據上
    之價值加以限制，明定須藉補強證據以擔保其真實性。所謂
    補強證據，係指除該自白本身之外，其他足以證明該自白之
    犯罪事實確具有相當程度真實性之證據而言，雖不以直接證
    據為限，間接證據或係間接事實之本身即情況證據，均得為
    補強證據之資料，且所補強者，非以事實之全部為必要，但
    亦必須與被告或共犯之相關供述，具有相當程度之關聯性，
    而因補強證據之質量，與自白之相互利用，足使犯罪事實獲
    得確信者，始足當之（最高法院104年度台上字第3241號判
    決意旨參照）。
三、公訴意旨認被告涉有前開罪嫌，無非係以：㈠被告之供述；㈡
    證人陳云凱、林子烜、溫存偉之證述；㈢現場監視器攝錄影
    像翻拍照片及勘驗溫存偉使用行動電話下載之通訊軟體「微
    信」與陳云凱之文字對話內容擷圖；㈣證人林子烜之勘察採
    證同意書、臺中市政府警察局少年警察隊委託鑑驗尿液代號
    與真實姓名對照表及法務部調查局110年9月15日調科壹字第
    11003284440鑑定書影本1份等為其主要論據。
四、訊據被告固坦承於上開時間、地點、價格，販賣咖啡包予證
    人陳云凱、林子烜、溫存偉而完成交易等情，核與證人陳云
    凱、林子烜、溫存偉於警詢、偵查中（具結）證述之情節大
    抵相符，並有現場監視器攝錄影像翻拍照片（偵卷第31、41
    至47頁）、溫存偉使用行動電話下載之通訊軟體「微信」與
    陳云凱之文字對話內容擷圖（偵卷第59至61頁）可佐，則被
    告確於上開時、地，販賣咖啡包予證人陳云凱、林子烜、溫
    存偉之客觀事實，應堪認定。
五、惟查：
　㈠被告固於警詢、偵查及本院準備程序、審理時坦認公訴意旨
    所認之犯行，然細繹被告供述內容，其於本院審理時供稱：
    這2次販賣毒品的來源都是向蘇俊維取得，一次向蘇俊維拿
    取50包，大概一週會向蘇俊維拿一次，每次拿取的毒品包裝
    會不同，我自己沒有施用毒品咖啡包；我對向蘇俊維購買的
    毒品咖啡包成分不清楚，蘇俊維也沒有告訴我等語（本院卷
    第113至114頁），堪認被告僅係承認確有被訴事實之客觀行
    為，對於其所販賣者，是否確為公訴意旨所指之第三級毒品
    、第四級毒品，而其具體所為是否該當犯罪構成要件，仍非
    無疑，而有深究之必要。
　㈡公訴意旨認被告所販賣之上開咖啡包，係含有4-甲基甲基卡
    西酮、4-甲基麻黃鹼成分之第三級毒品、第四級毒品，此無
    非係依據起訴書證據清單編號5所示之「證人林子烜之勘察
    採證同意書、臺中市政府警察局少年警察隊委託鑑驗尿液代
    號與真實姓名對照表及法務部調查局110年9月15日調科壹字
    第11003284440鑑定書影本1份」證據資料。然而，觀諸證人
    林子烜之臺中市政府警察局少年警察隊委託鑑驗尿液代號與
    真實姓名對照表、勘察採證同意書（偵卷第129至131頁），
    可知其採尿之時間為110年8月2日，此距本案案發時（110年
    5月21日），已經過2月有餘，而衡諸常情，施用毒品後，尿
    液中可檢出毒品成分之時間，通常僅有數小時或數日，則是
    否得以證人林子烜110年8月2日之驗尿結果，即反推認被告
    係販賣含上開毒品成分之咖啡包，並非無疑。
　㈢況且，證人林子烜於警詢時已明確證稱：110年5月21日當天
    共拿到7包毒咖啡包，分別給溫品豪2包、王柏翔2包，剩餘3
    包都由溫存偉拿走，其中2包由溫存偉在我家施用，剩餘1包
    應該是由溫存偉帶走等語（他字卷第36至37頁），可知證人
    林子烜斯時並未施用，亦未取得咖啡包，是以證人林子烜之
    前開勘察採證同意書、臺中市政府警察局少年警察隊委託鑑
    驗尿液代號與真實姓名對照表、法務部調查局110年9月15日
    調科壹字第11003284440鑑定書等證據資料，應難作為認定
    被告犯罪之補強證據。
　㈣依公訴意旨，當日向被告購買咖啡包者，尚有證人陳云凱、
    溫存偉2人，而觀諸其等之採尿送驗資料，可知：①證人陳云
    凱係110年10月16日採尿，送驗結果則為檢出甲基安非他命
    、安非他命、硝西泮、3,4-亞甲基雙氧苯基乙基胺戊酮成分
    ，有臺中市政府警察局少年警察隊委託鑑驗尿液代號與真實
    姓名對照表、勘察採證同意書、法務部調查局110年12月2日
    調科壹字第11003351610號鑑定書可佐（偵卷第129至133頁
    ）；②證人溫存偉係110年7月14日採尿，送驗結果則係僅愷
    他命代謝物之初步檢驗呈陽性反應，有臺中市政府警察局少
    年警察隊真實姓名對照表、勘察採證同意書、正修科技大學
    超微量研究科技中心尿液檢驗報告可參（偵卷第121至125頁
    ）。③基此，可見同日向被告購得咖啡包之證人陳云凱、溫
    存偉，與證人林子烜之驗尿結果均有不同，益徵尚難單以證
    人林子烜之尿液檢出4-甲基甲基卡西酮、4-甲基麻黃鹼，即
    遽認被告係販賣含此等成分之咖啡包。
　㈤甚且，起訴書犯罪事實欄一記載「4-甲基甲基卡西酮及4-甲
    基麻黃鹼均係毒品危害防制條例第2條第2項所列管之第三級
    及第四級毒品」，然依毒品危害防制條例第2條第2項第3、4
    款所示之附表三、附表四內容，4-甲基麻黃鹼並非第三級毒
    品，亦非第四級毒品。又考諸證人林子烜之法務部調查局11
    0年9月15日調科壹字第11003284440號鑑定書（偵卷第127頁
    ），其中所載「4-甲基麻黃鹼」之後，亦併列「4-甲基甲基
    卡西酮代謝物」，堪認「4-甲基麻黃鹼」應僅為「4-甲基甲
    基卡西酮代謝物」，此亦有本院電話紀錄表可參（本院卷第
    131頁）。另依檢察官列印之內政部警政署刑事警察局全球
    資訊網下載資料（偵卷第187頁），亦僅記載「麻黃素（法
    定名稱：去甲麻黃、麻黃、甲基麻黃）」為第四級毒品，此
    與「4-甲基麻黃鹼」不同。準此，公訴意旨認4-甲基麻黃鹼
    係毒品危害防制條例第2條第2項所列管之第三級及第四級毒
    品，應有誤會。
　㈥再者，依被告所犯之另案判決書內容，其於該案著手販賣之
    咖啡包，其內毒品成分為第四級毒品硝西泮，有本院111年
    度訴字第132號判決可證（本院卷第87至95頁），要與本案
    公訴意旨所認之毒品成分不同，是亦難斷認被告涉有本件犯
    行。
　㈦此外，公訴意旨所舉其餘證據，充其量僅可證明被告於上開
    時、地，有販賣咖啡包予證人陳云凱、林子烜、溫存偉之客
    觀事實，惟檢察官所舉「證人林子烜之勘察採證同意書、臺
    中市政府警察局少年警察隊委託鑑驗尿液代號與真實姓名對
    照表及法務部調查局110年9月15日調科壹字第11003284440
    鑑定書影本」等證據資料，既有前開可議之處，自無從單以
    證人林子烜之驗尿結果，即得補強被告所販賣之咖啡包含有
    公訴意旨所指毒品成分存在。
　㈧毒品危害防制條例第2條所列管之各級毒品，基於罪刑法定原
    則，均須經行政院公告明列其毒品分級及品項，始得依毒品
    危害防制條例對被告論以販賣毒品罪。本院認為在欠缺客觀
    證據可證明被告販賣咖啡包所含內容物為何情形下，雖被告
    曾自白承認此部分事實，然既無任何補強證據得以證明被告
    販賣之咖啡包混有不同毒品，尚難認定被告涉有公訴意旨所
    認之販賣混合第三級毒品犯行。
六、綜上所述，被告雖曾自白犯罪，仍應藉由補強證據以擔保真
    實性，然公訴意旨就被告所販賣咖啡包究竟含有何種成分？
    是否為毒品危害防制條例所管制之毒品？其毒品級別為何？
    是否含有混合不同種類之毒品？對被告是否構成毒品危害防
    制條例之販賣毒品罪、其法定刑範圍為何、是否應依毒品危
    害防制條例第9條第3項加重其刑，均有重大影響，若被告販
    賣之咖啡包內容物未經公告列管為毒品，被告根本不會構成
    毒品危害防制條例之販賣毒品罪；又販賣不同級別毒品之法
    定刑差異甚大，最輕之販賣第四級毒品罪為有期徒刑5年以
    上，最重之販賣第一級毒品罪甚至可至死刑或無期徒刑，且
    被告本案被訴之販賣混合第三級毒品、第四級毒品罪，亦為
    最輕本刑有期徒刑7年以上之重罪，並應加重其刑至二分之
    一，而公訴意旨就此部分未指出證明方法，檢察官之舉證既
    無法就犯罪事實說服使本院達毫無合理懷疑之確信程度，即
    屬不能證明被告犯罪，基於無罪推定原則，應為無罪之諭知
    。
據上論斷，應依刑事訴訟法第301條第1項前段，判決如主文。
本案經檢察官林依成提起公訴，檢察官甲○○到庭執行職務
中　　華　　民　　國    111    年    8    月   18    日
                  刑事第十二庭  審判長法  官  廖慧娟
                                      法  官  何紹輔 
                                      法  官  黃震岳
以上正本證明與原本無異。
如不服本判決應於收受送達後20日內向本院提出上訴書狀，並應
敘述具體理由；其未敘述上訴理由者，應於上訴期間屆滿後20日
內向本院補提理由書（均須按他造當事人之人數附繕本）「切勿
逕送上級法院」。
                                      書記官  張峻偉
中　　華　　民　　國    111    年    8    月   18    日